臺灣高等法院臺南分院刑事判決　九十六年度重上更(三)字第一四二號
上訴人
即被告　戊○○
選任辯護人　莊美貴律師
上訴人
即被告　丙○○
選任辯護人　葉清華律師
上列上訴人因違反貪污治罪條例案件，不服臺灣臺南地方法院九
十年度訴字第一四九九號中華民國九十二年六月十一日第一審判
決（起訴案號：臺灣臺南地方法院檢察署九十年度偵字第一三二
六四號、九十年度偵字第一三二六八號；併辦案號：同上署九十
年度偵字第一三七三六號），提起上訴，經本院判決後，由最高
法院第三次發回更審，本院判決如下：
    主  　文
原判決關於戊○○、丙○○部分撤銷。
戊○○依據法令從事公務之人員，對於主管之事務，明知違背法
令，直接圖自己不法利益，因而獲得利益，處有期徒刑壹年月
，減為有期刑柒月又拾伍日。褫奪公權貳年。
丙○○無罪。
    事  　實
一、戊○○自民國（下同）八十三年三月一日起擔任台南縣永康
    市市長，主管綜理全市事務，含永康市公用財產之管理使用
    。明知台南縣政府頒印之「台南縣縣有財產管理自治條例」
    規定公用財產應依預定計畫及規定用途或事業目的使用，非
    基於事實需要並報經縣政府核准，不得變更用途另作他用。
    竟於九十年六月間，知悉設於台南縣永康市○○○路六五三
    巷二號永康市舊圖書館（三層樓）休館中，竟未報經台南縣
    政府核准，即向不知情圖書館管理人員吳水旺索取圖書館鑰
    匙，吳水旺鑑於尚有圖書設備未搬遷及圖書館開放學生自修
    至九十年七月底，故於九十年七月底（以九十年七月三十一
    日為最有利被告戊○○計算），將台南縣永康市舊圖書館第
    三層樓（下稱三樓）鑰匙，交給戊○○所指定不知情丙○○
    （另為無罪判決，詳如後述），戊○○即自九十年八月一日
    起，使用上開圖書館。丙○○並於九十年九月下旬，依戊○○指示，聯繫九如通訊行負責人吳榮宗，將原設於台南縣永
    康市○○○路六五一號電話線，遷至永康市舊圖書館三樓，
    待吳榮宗遷移電話線完畢，丙○○即依戊○○指示，將永康
    市舊圖書館三樓鑰匙交給陳柏村（業經無罪判決確定）。戊○○於九十年八月一日起，利用永康市舊圖書館三樓休館閒
    置機會，使用該圖書館三樓，作為戊○○參選立法委員競選
    處所，供鄭金釵、李林玉金、呂冠儀、翁藝雅等人，撥打電
    話給台南縣選民作為電話拜票用；並使用圖書館水電。嗣於
    九十年十一月十五日因臺灣臺南地方法院檢察署檢察官勘查
    民眾檢舉附近竊電情事，而查悉上情，戊○○始停止使用上
    開圖書館，致戊○○減省租借同等面積場地費用，新台幣（
    下同）一萬五千二百三十五元支出，及水費二百九十二元支
    出，電費九千零三十六元，計圖得利益二萬四千五百六十三
    元。
二、案經法務部調查局台南縣調查站移送臺灣臺南地方法院檢察
    署檢察官暨臺灣臺南地方法院檢察署檢察官自動檢舉偵查起
    訴，暨移送併辦。
    理  　由
甲、程序部分：
　　按被告以外之人於審判外之陳述，經當事人於審判程序同意
  　作為證據，法院審酌該言詞陳述或書面陳述作成時之情況，
    認為適當者，亦得為證據。當事人、代理人或辯護人於法院
    調查證據時，知有第一百五十九條第一項不得為證據之情形
    ，而未於言詞辯論終結前聲明異議，視為有前項之同意；刑
    事訴訟法第一百五十九條之五定有明文。本件認定事實所引
    用之證據方法（包括證人之證述及文書等物證），已經本院
    提示被告等均表示無意見，迄於言詞辯論終結前亦未聲明異
    議，揆諸前揭說明，可認為已同意作為證據；而本院審酌該
    證人等之陳述及證據資料作成時之情況，認為適當，亦查無
    其他違法取證或其他瑕疵等不實之情事，復無顯有不可信之
    情況，自得採為證據。
乙、被告戊○○有罪部分（即使用永康市舊圖書館部分）：
一、訊據上訴人即被告戊○○供承其為台南縣永康市市長，有利
    用永康市舊圖書館三樓，作為其競選立法委員電話拜票處所
　　等情不諱，惟否認有直接圖利犯行，辯稱：伊係自九十年九
　  月廿六日開始使用永康市舊圖書館三樓；九十年九月至十一
    月水電費均係伊繳納，並未由永康市公所支付；依據台南縣
    政府頒佈「台南縣縣有財產管理自治條例」第三十八條第一
    項第一款及第三項分別規定：「一、空地、空屋除供公務、
    公用事業、興辦公辦民營事業或防制公害使用外，非依法令
    規定不予出租」、「空地、空屋出租供公用事業、公辦民營
    事業或防制公害使用者，其使用計畫須先經事業主管機關核
    准；如承租人違反核准使用計畫，管理機關應終止租約收回
    出租物」，永康市公所舊圖書館係閒置非公用不動產，並無
    法令規定可以出租、出借（不包括短期出借）予任何人，就
    其反面解釋，應可無償借用，從而，永康市公所舊圖書館，
    既非可營利出租予他人，則顯不能因伊未辦理借用或正式租
    用行政手續瑕疵，而使不能出租非公用不動產，變成可出租
    非公用不動產，而謂永康市公所有任何損失，伊違反行政程
    序固有不當，但不能據此，認為伊有直接圖利犯行云云。
二、經查：
(一)被告戊○○自八十三年三月一日起擔任台南縣永康市市長，
    負責綜理永康市公所事務，包括台南縣永康市轄內公用財產
    管理使用等，有台南縣政府九十一年四月八日府民行字第０
    九一００五三八一八號函附證明書及台南縣縣有財產管理自
    治條例在卷可稽。被告戊○○乃依法令從事公務人員，且永
    康市圖書館使用管理為其主管事務，應無疑義。
(二)永康市舊圖書館原為台南縣永康市衛生所，係屬台南縣政府
    財產。經本院上訴審函詢台南縣政府：「永康市公所向貴府
    借用永康衛生所舊辦公廳，該公所可否出租或出借？」台南
    縣政府於九十二年十月十四日，以府衛行字０九二０一六二
    八九九號函示：「有關貴院函查永康市公所，向本府借用『
    永康衛生所舊辦公廳』，該公所是否可出租或出借乙案，依
    本縣縣有財產管理自治條例第三十七條規定，永康市公所不
    得再出租或出借」等語（見本院上訴卷第一八七頁）。證人
    即台南縣永康市公所財政課課員黃美智於原審亦證稱：公有
    財產的出租、出借限於非公用的財產，永康市舊圖書館是公
    用財產，永康市公所無權出租等語（見一審卷(一)第一九一至
    一九二頁）。是永康市舊圖書館為公用財產，永康市公所無
    權出租或出借。被告戊○○辯稱：永康市舊圖書館係屬「非
    公用財產」等語，即有誤會。況依台南縣政府頒佈「台南縣
    縣有財產管理自治條例」第二十三條第一項規定：「公用財
    產應依預定計畫及規定用途或事業目的使用，非基於事實需
    要並報經縣政府核准，不得變更用途」，永康市舊圖書館為
    公用財產，非基於事實需要，並報經台南縣政府核准，不得
    變更其為圖書館使用用途。被告戊○○為永康市市長，應知
    悉「台南縣縣有財產管理自治條例」有上述規定，卻未報經
    台南縣政府核准，即使用永康市舊圖書館三樓等事，為被告
    戊○○所不爭。而被告戊○○將永康市舊圖書館三樓，作為
    其參選立法委員競選處所，已將永康市舊圖書館，變更為非
    圖書館使用用途，詳如後述，核與台南縣政府頒佈「台南縣
    縣有財產管理自治條例」第二十三條第一項規定不合，並與
    事實需要不符，縱使報請台南縣政府核准，亦無法核准。是
    被告戊○○辯稱：依台南縣政府頒佈「台南縣縣有財產管理
    自治條例」第三十八條第一項第一款及第三項分別規定：「
    一、空地、空屋除供公務、公用事業、興辦公辦民營事業或
    防制公害使用外，非依法令規定不予出租」、「空地、空屋
    出租供公用事業、公辦民營事業或防制公害使用者，其使用
    計畫須先經事業主管機關核准；如承租人違反核准使用計畫
    ，管理機關應終止租約收回出租物」，永康市公所舊圖書館
    ，係閒置非公用不動產，並無法令規定可出租出借（不包括
    短期出借）予任何人，反面解釋，應可無償借用；從而，永
    康市公所舊圖書館既非可營利出租他人，則顯不能因伊未辦
    理「借用、正式租用」行政手續瑕疵，而使不能出租非公用
    不動產，變成可「出租」非公用不動產，而謂永康市公所有
    任何損失，伊違反行政程序固有不當，但不能據此，認伊有
    直接圖利犯行云云，並於九十二年九月十八日準備書狀附呈
    申請借用辦公設備書證十五份為證（見本院上訴卷第一二０
    至一四三頁）。核與上開規定不合，自非可取。
(三)又永康市舊圖書館三樓，被告戊○○係將其作為參選立法委
    員競選處所。據共同被告丙○○於警訊供稱：是戊○○告訴
    我，因缺少競選總部打電話小姐地方，要借用這個場所；戊○○競選總部人員，原於九十年五月下旬，開始在永康市○○○路六五一號曾文俊住宅，進行電話拜票作業，後來，因
    該住宅臨馬路旁雜音大，影響電話拜票業務，乃於九十年九
    月下旬，移往永康市舊圖書館三樓作業等語（見一三二六八
    號偵查卷第五十一頁）；且證人即雇用打電話義工鄭金釵於
    警訊證稱：我是幫忙打電話給有選舉權者，請支持立委參選
    人戊○○；工作內容為根據戊○○競選總部所提供選舉人名
    冊，打電話給選舉人，詢問對方對戊○○的支持態度等語（
    見一三二六四號偵查卷第十五頁背面）；證人李林玉金證稱
    ：我與鄭金釵到舊永康圖書館，以電話方式，為戊○○拜訪
    拉票等語（見一三二六四號偵查卷第十九頁）；證人呂冠儀
    證稱：我是根據戊○○競選總部所提供名冊，打電話拜託選
    民投票支持戊○○等語（見一三二六四號偵查卷第二十三頁
    背面）；證人翁藝雅於警訊證稱：幫立委候選人戊○○打電
    話拉票等語（見警卷第十五頁背面）；又臺灣臺南地方法院
    檢察署檢察官於九十年十一月十五日搜索永康市舊圖書館三
    樓時，並扣得電腦設備、機關團體名冊及電話拜訪稿等物，
    有扣押物品清單在卷可參。堪認被告戊○○使用永康市舊圖
    書館三樓目的，係提供證人鄭金釵、李林玉金、呂冠儀、翁
    藝雅等人以電話向選舉人拜票之用無訛。
(四)永康市舊圖書館三樓，被告戊○○使用時間。依卷附原本黏
    貼憑證「承辦人及推算人員欄」，均蓋有管理員吳水旺章。
    而據吳水旺於偵查中及原審證稱：「舊永康市公所圖書館，
    九十年七月底封館後，即將圖書館之鑰匙交給戊○○指定之
    丙○○」（見一三二六八號偵查卷第五十五、六十頁、一審
    卷(一)第一六二頁），於九十年七月底，將鑰匙交給戊○○指
    定之丙○○；於本院上訴審時改稱：「（你的《永康市舊圖
　　書館》鑰匙何時交給丙○○？）．．約在（九十年）七月底
  　結束開放後，大約是隔了一個星期的八月初交給丙○○」（
    見本院上訴卷第三０八頁），於九十年八月初將永康市舊圖
    書館鑰匙交予丙○○，前後陳述不一。然人之記憶隨著時間
    之流逝減退，自以案發偵查中初供，距事發時間緊接，較無
    外界因素影響，記憶猶新，且於原審仍為相同供述，自較上
    訴審所供較為準確，自應以吳水旺於偵查中及原審所述較為
    可信。申言之，吳水旺於九十年七月底，即將鑰匙交給戊○○指定之丙○○，亦即九十年七月底起，該圖書館巳完全在
    戊○○實力支配之下，他人自因無鑰匙難以進入，縱戊○○
    於取得鑰匙後，距離立法委員選舉投票日雖尚有數月之久，
    但非不能在館內作為競選立法委員之籌備工作。是被告戊○○應係自九十年七月底（以九十年七月卅一日為最有利被告
    計算），永康市舊圖書館休館後，即使用該處。綜上而言，
    被告戊○○自九十年七月底後，即九十年八月一日起，已使
    用永康市舊圖書館三樓，至九十年十一月十五日臺灣臺南地
    方法院檢察署檢察官勘查民眾檢舉附近竊電情事止。
(五)永康市舊圖書館三樓水費之使用，九十年八、九、十月、十
    一月份應繳水費詳如附表一所列，有卷附永康市公所黏貼憑
    證用紙檢附之臺灣省自來水公司繳費證明可參（見一三二六
    四號偵查卷第四十八至五十頁、一審卷(一)第九十二頁《水費
    每月收一次，收據記載收費之月份，為前一個月用水費用》
    ）。其中九十年八月一日起至十月一日止水費經永康市公所
    承辦人員許龍雄簽請由永康市公所公款支付，此觀上揭永康
    市公所黏貼憑證用紙即明，而十月二日起至十一月十五日止
    水費固為被告戊○○自行繳納，有被告提出之繳費證明影本
    在卷可稽（見一審卷(一)第九十二頁），然被告戊○○係於九
    十六年十一月十六日繳納，顯見其係因遭檢察官查獲，驚覺
    事態嚴重，始事後補繳，此僅屬犯罪後追繳不法利益扣除問
    題（貪污治罪條例第十條規定參照），究與認定被告犯罪成
    立時圖得不法利益若干不生影響，檢察官及原審將此部分金
    額扣除，自有未當。故而有關水費部分，被告戊○○圖得利
    益為八月一日起至十一月十五日止水費，合計二百九十二元
    ，詳如附表一。另檢察官起訴書之犯罪事實欄認定八至十月
    份水費金額為四百十一元，而於證據及所犯法條欄卻又認定
 　 為四百十元，其前後金額不一；又檢察官認定八至十月份水
    費金額若干，似乎是以「收費月份欄」記載月份為依據，若
    為如此者，則收費月份八至十月份金額亦應合計為四百三十
    一元為是（見一三二六四號偵查卷第四十八至五十頁），然
    檢察官認定為四百十一元（或四百十元），應係筆誤所致。
(六)永康市舊圖書館電費之使用，依卷附臺灣電力公司稽查股蔡
    進瑞填具之永康市公所舊圖書館三樓電力現場調查表及電費
    收據觀之，永康市舊圖書館三樓九十年八、九、十月、十一
    月份應繳電費詳如附表二所列（見一三二六四號偵查卷第二
    十九頁、一三二六八號偵查卷第十七頁第三張收據、一審卷
    (一)第九十、九十一頁《電費每二月收一次》），其中九十年
    八月一日起至八月三十一日止電費經永康市公所承辦人員許
    龍雄簽請由永康市公所公款支付，有永康市公所黏貼憑證用
    紙在卷可憑（見一三二六八號偵查卷第十七頁第三張收據）
    ，而九月一日起至十一月十五日止電費固為被告戊○○自行
    繳納，有被告提出之繳費證明影本在卷可按（見一審卷(一)九
    十、九十一頁），然被告戊○○係於九十六年十一月十六日
    、九十一年一月十四日繳納，顯見其係因遭檢察官查獲，驚
    覺事態嚴重，始事後補繳，此僅屬犯罪後追繳不法利益扣除
    問題（貪污治罪條例第十條規定參照），究與認定被告犯罪
    成立時圖得不法利益若干不生影響，檢察官及原審將此部分
    金額扣除，自有未當。故而有關電費部分，被告戊○○圖得
    利益為八月一日起至十一月十五日止水費，合計九千零三十
    六元，詳如附表二。
(七)又被告戊○○使用永康市舊圖書館三樓場地之使用，雖未致
    永康市公所有租金損害，然被告戊○○因使用上址，致減省
    向外租借同等面積場地費用，該等費用即係被告戊○○所獲
    取利益甚明。經財政部臺灣省南區國稅局新化稽徵所，以南
    區國稅局訂頒八十九年度房屋及土地當地一般租金標準速算
    結果，永康市舊圖書館係老舊房屋，其使用用途，係非住家
    使用，面積為五０‧四八坪，年租金為九萬三千零五元（計
    算式為：〈50.48×60﹪＋14〉×500×12×0.7×0.5＝9300
    5元），有財政部臺灣省南區國稅局新化稽徵所九十年十一
    月廿日南區國稅新化資字第九００三四七九四號函送八十九
    年度房屋及土地當地一般租金標準表在卷可憑（見一三二六
    八號偵查卷第二至六頁）。而依證人黃美智提出之台南縣縣
    有房地租金計算標準，台南縣房屋租金係按稅捐稽徵處核定
    房屋課稅現值年息百分之十計收，「基地」不分區，一律按
    公告地價年息百分之五計收，承租市有房屋，因房屋建於基
    地上，應按「房屋」及「基地」使用面積分別計收租金，而
    永康市舊圖書館房屋課稅現值係532200元，其計算結果永康
    市舊圖書館「房屋」年租金為五萬三千二百二十元（計算式
    ：532200×10%＝53220元）；永康市舊圖書館座落地號，係
    台南縣永康市○○段三三九之００一四號，九十年度公告地
    價，經本院函詢臺南縣永康地政事務所結果為每平方公尺四
    千二百元（見本院更三卷第二０七、二０八頁），永康市舊
    圖書館基地面積為四八九平方公尺（見一三二六四號偵查卷
    第五十二頁），是永康市舊圖書館「基地」租金為十萬二千
    六百九十元（計算式：489×4200×5%＝＝102690元）；舊
    圖書館三樓，雖被告僅使用房屋部分，但因房屋建於基地上
    ，應按房屋及基地使用面積分別計收租金，但被告僅使用三
    樓，故應為基地加房屋總額之三分之一，即被告所使用者僅
    為第三層，再除以三，為五萬一千九百七十元（計算式：〈
    房屋53220元＋基地102690元〉×1/3＝51970元）；被告使
    用期間為九十年八月一日至九十年十一月十五日共計一０七
    日，合計永康市舊圖書館租金為一萬五千二百三十五元（計
    算式：51970×107/365＝15235），有台南縣縣有房地租金
    計算標準在卷可佐。比較上開二種計算租金標準，以台南縣
    縣有房地租金計算標準，計算出永康市舊圖書館年租金為一
    萬五千二百三十五元（詳前計算式）為有利於被告，且因被
    告既係使用永康市公所公有房屋其所減省租金不法利益計算
    方式，自應比照永康市公所出租公有房地所得收取利益較為
    正確，又國稅局所適用之計算式，乃係按八十九年度房屋及
    當地一般租金標準計算年租金，換言之，該計算標準乃國稅
    局核課租金所得之課稅標準，究與被告因無權使用他人房地
    所得減省租金有異，故而本件應適用永康市公所出租公有房
    地計算標準，始為正確。被告使用舊圖書館三樓所得不法利
    益，比照台南縣縣有房地租金計算標準（見一審卷(一)第二０
    六頁），則被告使用上揭舊圖書館三樓因而減省之租金應為
    一萬五千二百三十五元，此即被告戊○○所圖得減省租借他
    處不法利益。
(八)被告辯稱；渠僅使用三樓其中一張桌子面積，當時尚有民眾
    在三樓閱讀等語，然據證人即圖書館管理人員吳水旺於調查
    員訊問時證稱：該舊圖書館三樓開放給學生自修，直至七月
    底始正式封館，未再對外開放使用等語（見一三二六八號偵
    查卷第五十四頁）；於原審證稱：三樓是學生自修室，有開
    放給學生自修，開放到七月底等語（見一審卷(一)第一六二頁
    ）；於本院上訴審證稱：第一次市長講的時候，我沒有交出
    ，因為一、二樓沒搬遷完，且三樓有學生在自修，所以我沒
    有交出，到了第二次，三樓已經沒有使用，市長說三樓沒有
    使用，我就把鑰匙交給他等語（見本院上訴卷第三０五、三
    ０六頁）。由上觀之，該舊圖書館三樓原有學生自修，嗣於
    九十年七月底，因沒有使用始交出鑰匙，故所謂三樓尚有民
    眾閱讀等情，顯與事實不符，純係卸責之詞，要不足取。吳
    水旺嗣於本院上訴審證稱：約十月初，我過去看那邊情形，
    發現三樓有人出入，我上去看過，有人在那邊打電話，也有
    人看書；打電話的用一張桌子，有幾個人在那邊看書等語（
    見本院上訴卷第三０七、三０八頁），則係事後迴護被告戊○○之詞，不足採信。
(九)綜上所述，被告戊○○係永康市市長，明知永康市舊圖書館
    係永康市公所供公眾使用財產，不得變更使用用途，竟以該
    處作為其競選立法委員電話拜票處所，其明知違背法令，而
    就其主管事務直接圖利犯行至明。合計戊○○使用上開圖書
    館，所圖得利益，計減省租借同等面積場地費用一萬五千二
    百三十五元支出、水費二百九十二元支出、電費九千零三十
    六元，共圖得利益二萬四千五百六十三元。本件事證已明，
    被告戊○○圖利犯行，堪以認定。
三、被告戊○○行為後，貪污治罪條例第六條，業於九十年十一
    月七日修正公布，同年月九日施行，修正後貪污治罪條例第
    六條第四款規定：「對於主管或監督之事務，明知違背法令
    ，直接或間接圖自己或其他私人不法利益，因而獲得利益者
    ，處五年以上有期徒刑，得併科新臺幣三千萬元以下罰金。
    」其犯罪構成要件，較行為時舊法規定為嚴，即新法認行為
    人必須明知違背法令，致獲得利益為要件，採結果犯，因其
    法定刑與舊法法定刑相同，比較新舊法結果，新法對被告並
    無不利，故應適用裁判時新法。核被告戊○○所為，係犯修
    正後貪污治罪條例第六條第一項第四款，對於主管事務直接
    圖利罪。檢察官移送併辦九十年偵字一三七三六號案，與本
    件係事實上一罪關係，本院自應併予審理，附此敘明。查被
    告戊○○犯罪所圖不正當利益，僅有二萬四千五百六十三元
    ，顯在五萬元以下，自應依貪污治罪條例第十二條第一項規
    定，減輕其刑。又被告戊○○一時貪圖便利，所圖不正當利
    益僅二萬四千五百六十三元，數目不多，且於本院更三審審
    理時亦坦承使用永康市舊圖書館三樓，誠心接受處罰，倘對
    被告戊○○宣告上開法定最低度之刑猶嫌過重，情輕法重，
    在客觀上，顯足以引起一般人同情，犯罪情狀，堪以憫恕，
    乃依刑法第五十九條規定，再遞減其刑。
四、原審以被告戊○○罪證明確，因予論罪科刑，固非無見。惟
    查：(1)本件被告係自九十年八月一日起，至九十年十一月十
    五日止，使用系爭圖書館，且系爭圖書館於九十年八、九、
    十月三個月份水費四百十元，均係永康市公所繳納，已如前
    述。則原審僅認永康市公所，以公款繳納舊圖書館，自九十
    年九月三日起至九十年十月三日止水費為八十七元，且認定
    自九十年九月廿六日至九十年十月三日止八日水費，非被告
    戊○○繳納，因認被告戊○○僅圖得不法利益廿二元，顯有
    違誤。(2)檢察官起訴被告戊○○圖利部分，除永康市舊圖書
　　館三樓之場地租金及水費外，尚包括電費。原審僅就戊○○
  　圖得永康市舊圖書館三樓之場地租金及水費部分予以判決，
    對檢察官起訴之電費部分，則未予裁判，並有已受請求之事
    項未予判決之違誤。(3)又原審認定被告戊○○與丙○○、陳
    柏村為共同正犯，然同案被告陳柏村業經判決無罪確定（見
    本院更二卷第十九頁背面所附本院上訴審判決主文），而本
    件被告丙○○部分，亦經本院更三審為無罪諭知，詳如後述
    。則原審認定被告戊○○、丙○○及同案被告陳柏村三人係
    屬共同正犯，亦有未洽。(4)另公訴人起訴戊○○圖利丁○○
    部分，經本院調查結果，犯罪亦屬不能證明，詳如後述。被
    告戊○○上訴意旨否認犯罪，指摘原判決不當，固無可取。
    然原判決既有可議，自應由本院將原判決關於被告戊○○部
    分，撤銷改判。爰審酌被告戊○○為公務員，未知潔身自愛
    ，利用為永康市市長主管全市業務機會，為順利當選立法委
    員，圖自身不法利益，將舊圖書館三樓，作為其競選立法委
    員電話拜票處所，及所圖得利益僅二萬四千五百六十三元，
    暨犯後態度等一切情狀，量處有期徒刑一年三月，以資懲儆
    。被告戊○○犯罪時間在九十六年四月二十四日之前，不合
    九十六年七月十六日施行之中華民國九十六年罪犯減刑條例
    第三條規定不得減刑之列，自應依同條例第二條第一項第三
    款規定減其刑期二分之一，應減為有期徒刑七月又十五日。
    又依貪污治罪條例第十七條規定，犯本條例之罪，宣告有期
    徒刑以上之刑者，並宣告褫奪公權，乃依貪污治罪條例第十
    七條及刑法第三十七條第二項規定，併宣告被告戊○○褫奪
    公權二年。又貪污治罪條例第十條第一項：「犯第四條至第
    六條各款之罪者，其所得財物應予追繳，並依其情節分別沒
    收，或發還被害人」，其應追繳者，以實施犯罪所得財物為
    限，倘無所得，即無沒收或追繳可言（最高法院五十四年台
    上字二六五號、七十四年台上字第一三五五號判例參照）。
    本件被告戊○○所犯直接圖利罪，圖利對象為被告戊○○不
    法利益，依上判例，即無庸宣告沒收追繳。被告戊○○及其
    辯護人請求為緩刑宣告，然被告戊○○另犯有貪污治罪條例
    罪，為原審以八十七年訴字四三九號案，判處有期徒刑六年
    ，褫奪公權五年（現仍在本院九十六年重上更三字第二七七
    號案件審理中，有被告全國前案紀錄表在卷可憑，見本院更
    三卷第二七七頁），自不宜為緩刑諭知，併此敘明。
丙、被告戊○○無罪部分（即聘用丁○○擔任司機部分）：
一、公訴意旨另以：戊○○承前同一圖利概括犯意，明知公務員
    除依法令外，不得兼任他項公職或業務，同時公務員亦不得
    擔任助選員，其為使丁○○擔任其競選立法委員助選員，竟
    於九十年四月廿三日聘請丁○○擔任永康市公所工務局司機
    ，每月支領二萬一千元薪資。丁○○實則擔任戊○○競選立
    法委員助選員，並未實際在永康市公所內擔任臨時單工職務
    ，竟以公款支付戊○○個人競選工作。迄九十年十月間，因
    有公所人員質疑丁○○身分，丁○○乃於九十年十月卅日辭
    去該職，續在戊○○競選立法委員競選總部工作，丁○○計
    支領十三萬一千六百元，而使戊○○減省該部分支出而圖得
    不法利益。因認被告戊○○此部分亦涉犯圖利罪嫌云云。
二、公訴人認被告戊○○涉有上開圖利罪嫌，無非以：證人丁○○於調查局台南縣調查站及於檢察官偵查中供述，為論罪依
    據。據證人丁○○於接受調查員訊問時證稱：「當時戊○○
    邀我到他競選服務處幫忙，且要求我仍每天在服務處幫忙，
    所以我才要求戊○○必須支薪，我才能向我父親有所交代，
    之後戊○○才答應以每個月二萬一千元聘用我，自九十年四
    月廿三日起，至服務處成立前，戊○○是要我在永康市公所
    一樓市長室招待選民，泡茶聊天；我在戊○○前述永康市競
    選服務處幫忙一段時間後，即積極協助競選總部成立事宜；
    」「（戊○○如何支付你每月二萬一千元協助打理競選服務
    處或總部工作費？）戊○○在同意支付我每月二萬一千元助
    選工作費後，即要求我填寫一份履歷表及相關永康市公所求
    職資料，之後，並要求我在永康市農會開立一活儲帳戶；（
    前述你助選所領款項，是否由永康市公所公款支付，其給付
    名目為何？）戊○○是以讓我掛名永康市公所工務課技術單
    工為名，直接由公所公款撥入我前述帳戶」。「（前述戊○○要你掛名臨時技術單工名義支付，你幫他在競選總部、服
    務處打理選舉事務，期間你有無確實從事臨時技術單工工務
    事項？）大部分我均是從早上八時十分至下午五時廿分，均
    在戊○○競選總部或服務處幫忙選舉事務，只是偶而工務課
    課長因公外出會打電話，找我駕公務車充當司機載他出去，
    但這六個半月期間大概只有七、八次，另戊○○怕別人說話
    ，偶而也會要我，陪同他外出拜票，並要我以陪市長視察之
    名，紀錄人行道破損、路面及路燈損壞情形，惟其填寫紀錄
    也沒幾次」。「（前述你既自八時十分至下午五時廿分，均
    在戊○○競選總部或服務處幫忙選舉事務，如何能按時在永
    康市公所簽到簿上簽到、簽退？）因戊○○原先競選服務處
    在市公所旁，所以我均能按時簽到退，再到服務處全程幫忙
    選舉活動，搬到競選總部後，因距離較遠，所以我都每隔二
    、三日才到市公所補簽到、簽退，但實際我都沒有到市公所
    上班。」等語（見一三二六八號偵查卷第四十五至四十八頁
    背面），於檢察官偵訊時證稱：「我去幫戊○○助選我希望
    我可支薪，他給我每月二萬一千元。」「（為何用永康市公
    所名義？）是戊○○市長安排。」等語（見一三二六八號偵
    查卷第六十一至六十三頁）。
三、次查，丁○○於原審及上訴審陳稱：其調查筆錄所述是被誘
    導云云。於原審證稱：伊於九十年四月廿三日，有至工務課
    上班工作，名義上是擔任工務課司機，但因工務課已經另有
    司機，所以伊負責陪市長戊○○、工務課長出去考察，如工
    務課司機沒辦法來工作，伊曾代替司機職務；九十年十月卅
    一日離職，是市長機要秘書認為伊是市長的學弟，上班不是
    很認真，他們（指機要秘書、工務課長等人）常找不到人，
    質疑伊能力，伊覺得委曲，就離職，九十年四月廿三日到職
    時，伊還沒聽說戊○○要競選，伊在調查站陳述是被誘導的
    ，因在調查站已經這樣講，所以在檢察官面前，也作同樣的
    陳述等語（見一審卷(一)第二五四至二五七頁）。於上訴審證
    稱：「（你在調查站所為證詞，與在檢察官訊問中所說是被
    誘導訊問，你是如何被誘導？）調查員先告訴我這個案件與
    我無關，是戊○○的事情，只要我配合辦案就會讓我早點回
    去，那天剛好我太太因心臟病在醫院。」「（這樣並沒有誘
    導？）製作筆錄的時候有一些與事實不符，我有意見，調查
    員就把我帶出來在走廊上說這與我無關。」「（你是被問到
    什麼問題調查員才把你叫到走廊？）他是說我去那裡不是純
    粹開車，我說我有好多次開車載課長及課裡面的人出去，調
    查員只寫二、三次，就這點我有意見，那時有位調查員就叫
    我到走廊去，告訴我說這是戊○○的事，叫我配合說就好。
    」「（其他還有說什麼？）就說這是戊○○的事，叫我配合
    ，那時剛好我聽到有里長被收押，所以我心理害怕。」（見
    本院上訴卷第二四五至二四九頁）。經傳訊調查員歐慶瑞否
    認有誘導訊問情事（見本院上訴卷第二四九頁），無法證明
    丁○○所稱，其調查筆錄所述是被誘導為真實。惟按被告以
    外之人於檢察事務官、司法警察官或司法警察調查所為陳述
    ，與審判中不符時，除具有刑事訴訟法第一百五十九條之五
　　情形外，其先前陳述具有較可信特別情況，且為證明犯罪事
  　實所必要者，始得為證據，觀諸刑事訴訟法第一百五十九條
    之二、一百五十九條之五等規定自明。是證人丁○○於台南
    縣調查站及於檢察官偵查中供述，是否得採為被告戊○○犯
    罪證據，則視其於台南縣調查站供述，是否與事實相符，具
    有較可信特別情況為斷。
四、證人丁○○固於調查時證稱：當時戊○○邀我到他競選服務
    處幫忙，且要求我仍每天在服務處幫忙，所以我才要求戊○○必須支薪，我才能向我的父親有所交代，之後戊○○才答
    應以每個月二萬一千元聘用我，自九十年四月廿三日起，至
    服務處成立前，戊○○是要我在永康市公所一樓市長室招待
    選民，泡茶聊天等語。然據被告戊○○辯稱：伊至九十年五
    月間始決定參選立法委員，不可能於九十年四月間即聘請丁○○至伊服務處幫忙等語，並於原審舉出證人即永康市東橋
    里里長許邦畿、鹽州里里長劉坤仲、永康市公所秘書蔡北淇
    證實明確（見一審卷(二)第六、八、四十一頁），並據證人即
    推薦丁○○予戊○○之沈清泉證稱：「（當初你引介丁○○
    給戊○○，戊○○有無提到要丁○○幫他助選？）沒有；因
    當時戊○○也未確定是否有工作可讓丁○○做」。「（當時
    戊○○有無要丁○○幫他選舉？）沒有。」等語（見一審卷
    (二)三十九頁），且永康市公所秘書蔡北淇於一審證稱：「（
    戊○○何時決定要參選？）不知道；七月份時我不知道他要
    參選的事情，他沒有告訴我，我也不知道，到七月底八月初
    ，有里長到辦公室，我才知道戊○○想要選舉；如果我知道
　　戊○○要選舉，我就不會來永康市公所工作，因他要是參選
　  ，我就要幫他，我家人不同意我參與選舉的事情。」等語（
    見一審卷(二)第四十一頁），而立法委員選舉係於九十年十二
    月一日舉行，衡諸一般社會競選常情，候選人雖無不儘早籌
    備、規劃、拜票，但無證據顯示被告戊○○於九十年四月間
    ，即決定要競選，是證人丁○○上開所述，既無證據可資證
    明與事實相符，自不具有較可信情況。
五、證人丁○○於九十年四月廿三日至九十年十月卅日止，任職
    台南縣永康市工務課擔任臨時技術單工，月薪二萬一千元，
    計領取十三萬一千六百元薪資，有台南縣永康市公所所屬臨
    時技術單工薪資表在卷足稽。然查證人丁○○均有按時簽到
    、簽退，有丁○○於永康市公所工務課任職簽到、簽退紀錄
    可憑，且據永康市公所人事主任張清次證稱：「（永康公所
    人員上下班簽到簽退如何管？）以簽到簿上下班簽到退，上
    班前十分鐘拿到簽到處供簽到，上班時間到即收回人事室。
    」「（是否每天都要做的？每天簽幾次？）上午八時及下午
    一時卅分，下午五時卅分。」「（人事控管是否全部人員均
    一樣？）是的，正式人員及臨時人員均一樣。」「（是否包
    括臨時單工？）是。」「（簽到退是否在上下班即將程序完
    成，可否補簽？）當時即完成，不到即蓋曠職，不可再補簽
    。」等語（見本院更一卷第一六五、一六六頁）。證明丁○○依規定簽到簽退上班。且丁○○擔任永康市公所臨時單工
    時，確有從事駕駛公務車、協助永康市公所工務課技士測量
    等事務，詳如後述。是丁○○於調查時所述：因戊○○原先
    競選服務處在市公所旁，所以我均能按時簽到退，再到服務
    處全程幫忙選舉活動，搬到競選總部後，因距離較遠，所以
    我都每隔二、三日才到市公所補簽到簽退，但實際我均未到
    市公所上班云云，自非可信。
六、又證人丁○○於本院上訴審證稱：我比較常跟課長一起出去
    ，有留紀錄在課長那裡，我會記哪些地方需要維修，拿給課
    長，再由課長交其他單位執行，有時里民找我，我會騎機車
    出去查看等語。證明確實有到永康市公所工務課上班，並據
    永康市公所工務課長王峻明於本院上訴審證稱：「（丁○○
    是否工務課的臨時工？）他的編制是司機，以司機的薪水僱
    用，有時他開工務車，有時幫課裡技士測量，有時跟我出去
    幫我紀錄。」「（丁○○出外查知哪些地方壞掉要修理，是
    否全告知你？）有，他有寫紀錄向我報告。」「（平時丁○○在哪辦公？）在我課裡辦公，課裡有廿幾人，沒什麼固定
    位置，他是臨時工，他比較會溜班。」等語（見本院上訴卷
    第二六一至二六三頁），於更一審證稱：「（丁○○在九十
    年四月至十月間有無實際在永康公所任臨時單工工作？）有
    ；做一般路面及水銀燈之維修；技士有測量時有請他協助，
    也有在出去時開公務車。」（見本院更一卷第一六七頁），
    永康市公所工務課技士黃文宏亦稱：「（你曾與丁○○一組
    工作過？丁○○有無與其他技士同出去？）是的，由課長派
    ，有一、二次，因其不是本科的，出去工作效率不好；我們
    工務局有五、六個技士，其他技士是否每個均請他協助，我
    不知道；我第一次是因課長說，可請丁○○協助，我就請他
    去，但他對業務不熟，能幫忙的有限。」（見本院更一卷第
    一七二頁），凡此，均足以證實丁○○確有在永康市公所工
    作，且丁○○於原審提出業務承辦永康市公所市政考察、辦
    理情形為證（見一審卷(一)第二七八至二八三頁），亦據證人
    王峻明證明，該資料係丁○○當時工作紀錄（見本院更一卷
    第一七七頁），均足證明丁○○擔任永康市公所臨時技術單
    工時，確有從事者駕駛公務車、協助永康市公所工務課技士
    測量等事務。是被告戊○○聘任丁○○，擔任永康市公所臨
    時單工，丁○○確有從事工作，丁○○依規定領取薪資，即
    無不法。丁○○縱有溜班情形，係其上班工作不力情形，被
    告戊○○自無圖利行為可言。至丁○○於調查站所述：戊○○是要我在永康市公所一樓市長室招待選民，泡茶聊天；在
    戊○○永康市競選服務處幫忙一段時間後，即積極協助競選
    總部成立事宜云云，則據證人王峻明、黃文宏證述不知情（
    見本院更一卷第一七０、一七三頁）。依此，尚難證明丁○○於調查站所述，具有可信度。縱經原審質以丁○○：「工
    務課的司機有幾位？工務課的臨時技工有幾位？工務課人員
    有哪些？」丁○○均回答：「不知道、不清楚。」再質以：
    「在工務課辦公除跟課長、市長出去考察，其他時間沒有事
    作？」丁○○則回答：「是。」又質以：「你的業務與工務
    課人員有無來往？」丁○○回答：「無，我登記完後就直接
    交資料給課長，其他如何處理，我不知道。」等語（見一審
    卷(一)第二五七至二五八頁），因認丁○○於工務課工作達半
    年，竟與工務課人員無業務往來、對工務課人員、編制等事
    務，毫無所悉，似未曾在永康市公所工務課工作，然丁○○
    確在工務課工作，已如前述，亦因丁○○時常溜班，工作不
    力，為工務課長王峻明向市長戊○○反應，為戊○○於九十
    年十月，將其辭退，詳如後述，故尚不能以丁○○，與工務
    課人員間無往來、對工務課人員、編制等事務，毫無所悉，
    即遽認證人丁○○並未至永康市公所工務課任職。
七、據證人丁○○於原審證稱：伊於九十年四月廿三日，有至工
    務課上班工作，名義上是擔任工務課司機，但因工務課已經
    另有司機，所以伊負責陪市長戊○○、工務課長出去考察，
    如果工務課司機沒辦法來工作，伊曾代替為司機職務；九十
    年十月卅一日離職，是市長機要秘書認伊是市長學弟，上班
    不是很認真，他們（指機要秘書、工務課長等人）常找不到
    人，質疑伊能力，伊覺得委曲，就離職，九十年四月廿三日
    到職時，伊還沒聽說戊○○要競選，伊在調查站陳述是被誘
    導的，因在調查站已經這樣講，所以在檢察官面前，也作同
    樣的陳述等語（見一審卷(一)第二五四至二五七頁），而丁○○因工作不力，時常溜班，為工務課長向市長即被告戊○○
    反應，為被告戊○○於九十年十月，將其辭退，為工務課長
    王峻明於原審及本院、秘書蔡北淇於原審證述明確（見一審
    卷(二)第四十二至四十四頁、本院更一卷第一六八頁）。由此
    可證，丁○○確有永康市公所任職，係因工作不力，於九十
    年十月底，為戊○○將其辭退。苟被告戊○○是因競選立法
    委員，始聘請丁○○，則在十月底選戰正熱時（按立法委員
    選舉於九十年十二月一日舉行），何以戊○○竟將其辭退，
    此與一般社會常情有違。是丁○○於調查站筆錄供稱：戊○○是因要競選立法委員，始聘伊至公所等語，與事實有違，
    自不具可信情況。最高法院第三次發回更審意旨（九十六年
    度台上字第一六一五號）以；「丁○○於調查站初次詢問時
    已陳稱：『（今日本站人員陪同陳誌銘檢察官前往戊○○競
    選總部時，你人在何處？）我約在九十年五月中旬，曾受我
    遠東工專同校學長戊○○之託，幫他在競選服務處打理相關
    事務與招呼客人，今日（九十年十一月二十二日）早上八時
    三十分，我因陪同戊○○赴新營、柳營及鹽水等地車隊遊行
    造勢活動，所以不在戊○○競選總部，是該總部人員通知，
    我始於下午十五時十分離開車隊，趕到台南地檢署報到』等
    語（見一三二六八號偵查卷第四十四頁反面、第四十五頁）
    。倘若無訛，丁○○似自九十年五月中旬起，包括其於九十
    年十月底自永康市公所離職後，至同年十一月二十二日應調
    查站詢問時，均在戊○○競選總部服務，苟非如丁○○於調
    查站所陳，戊○○係因要競選立法委員始聘其至永康市公所
    任職，其確係因辦事不力遭戊○○辭退，戊○○豈會於辭退
    丁○○後仍予延用在競選服務處工作？而丁○○經戊○○辭
    退後既繼續在競選服務處任事，能否謂於戊○○之選戰有所
    影響？均值進一步究明。」云云。然據證人即永康市公所主
    任秘書甲○○於本院更三審證稱：「（他《指丁○○》在公
    所工作情形你知否？）後來有聽工務課長表示他工作表現不
    佳。」「（你們公所如何處理？）後來在九十年十月底把他
    辭職了。」「（他在九十年被辭職，九十年十一月檢察官查
    獲本案時，丁○○仍在戊○○總部幫忙，你知否？）我知道
    ，因他被辭職後，他在外講一些對市長不友善之言語，我怕
    他繼續講，會影響到市長之選舉，才在十一月初之一天晚上
    ，我在競選總部打電話請他過來溝通，向他說大家都是學長
    學弟關係，希望他不要講一些無謂之話來傷害市長，希望他
    在市長選舉期間能到競選總部幫忙，如有車隊要出去造勢，
    請他跟大家一起出去幫忙。」「（是否丁○○會去總部幫忙
    ，係你叫他去的？）是的。」「（你知否丁○○怎會到市公
    所工作？）我聽說是市長之關係，請他到工務課工作的。」
    「（當時是否戊○○已經決定要舉立委？）丁○○是四月來
    的，要選立委是五、六月的事，我之前沒聽到戊○○要選立
    委。」「（丁○○要辭職，是他自己要辭或公所把他辭退的
    ？）是公所辭的。」「（丁○○在辭退時，是否與戊○○有
    恩怨？）我不知，但我有聽到他在外面講一些戊○○不好的
    話。」「（如何證明他有講不好的話？）因有些市民或來找
    我聊天時聽到的，我無法證明。」（見本院更三卷第一四八
    至一五０頁），證述丁○○是九十年四月至鄉公所工作，戊○○是於九十年五、六月才決定選立法委員，之前未聽到戊○○要選立法委員之事，嗣丁○○因工作不力，為鄉公所辭
    退，辭退後在外面講一些戊○○不好的話，甲○○怕影響到
    戊○○之立法委員選舉，乃叫丁○○至戊○○競選總部幫忙
    ，而非如丁○○於調查站所言，於永康市公所離職後，直接
    至戊○○競選總部，亦非如丁○○於調查站另言，戊○○係
    因要競選立法委員始聘其至永康市公所任職。並據丁○○於
    更三審證稱：「（你九十年十月何以辭職？）我是技術單工
    ，在工務局開車，因平日無工作，就會出去泡茶，為課長查
    到，報告市長，被市長辭職的。」「（當時之市長即是被告
    戊○○？）是的。」「（他當時要辭掉你時，有無找你，告
    訴你何以要辭掉你？）沒有，是課長告訴我因我工作不力，
    所以把我辭職，我又因市長是我學長，他聽信課長之言，把
    我辭掉，我覺得市長未查證，所以心裡亦覺得很不舒服。」
    「（你被辭掉心裡不舒服，何以仍參加戊○○的競選活動？
    ）因我另一位學長甲○○是戊○○之主任秘書，要我不要在
    外面亂說話，仍可以到競選總部去泡茶，說若我沒事，可去
    參加戊○○的競選總部，會給我車馬費。」「（何以甲○○
    會要你不要在外面亂說話？）因我被辭職後，外面朋友問我
    ，我們是學長學弟關係，何以辭退我，我就說戊○○這種人
    怎麼選立委，所以甲○○才找我去談話。」「（你會再去幫
    忙是因甲○○找你之關係？）是的。」「（何以你十月三十
    日才被辭退，甲○○在十一月初即找你去？）中間差不多一
    星期左右。」「（甲○○十一月初找你去時，你即去了？）
    過了一、二天之後，我才去的。」「（你除去戊○○競選總
    部外，還有去何處？）有時會去台南市找朋友泡茶，在泡茶
    時會談到選舉，當時我心裡還是有點不舒服。」「（你到何
    時才對你被辭退之事釋懷？）我到現在仍覺得人裡不舒服。
    」「（你在永康市公所是你主動辭職或是公所辭掉你？）是
    公所辭掉我的。」「（你被辭退後，對戊○○講那些不友善
    的話？）我是說我們是學長學弟關係，他辭退我，這種人怎
    麼選立委，是在過了約一、二天後，與朋友在吃飯時說的。
    」「（你是否是因甲○○找你，你才去的？）是的。」「（
    你被辭退後，與放話的時間很短，你怎可能在十一初即去幫
    忙？）我是在辭退後一星期後才去幫忙的，我也沒有經常去
    ，只是偶而去。」（見本院更三卷第二三０至二三三頁），
    證實當時為鄉公所辭退，因戊○○是其學長，未予查證，所
    以心裡覺得不舒服，後因甲○○要其不要在外面亂說話，可
    去參加戊○○的競選總部，會給車馬費，其間相差一星期，
    才至戊○○的競選總部。更證明丁○○於調查站所言，於永
    康市公所離職後，直接至戊○○競選總部，及戊○○係因要
    競選立法委員始聘其至永康市公所任職等詞，尚非事實，不
    可採信。
八、原判決以：「況經查閱向台南縣永康市市公所，調取九十年
    四月至十月間，工務課七本差單紀錄，並無證人丁○○出差
    紀錄，並以證人丁○○自稱，時常駕駛公務車外出，並協助
    技士測量工作性質，然長達半年差單紀錄，竟無證人丁○○
    出差紀錄，實令人匪夷所思，益證證人丁○○於調查員訊問
    及檢察官偵訊時所稱：平常在戊○○競選服務處任職，並未
    至永康市公所工務課上班等語屬實。」惟原審所參閱差單紀
    錄係公所人員出差紀錄，依憑差單紀錄請領津貼，此僅限編
    制人員可請領，丁○○係臨時單工，不可領取津貼，故而無
    差單紀錄，並據永康市公所人事主任張清次、工務課長王峻
    明證實（見本院更一卷第一六六、一六八頁）。故以原審向
    永康市市公所，調取九十年四至十月間工務課七本差單紀錄
    ，無丁○○出差單，即認丁○○並未在永康市公所任職，顯
    有違誤。最高法院第三次發回更審意旨（九十六年度台上字
    第一六一五號）以；「永康市公所工務課技術單工陳淑雅於
    第一審已陳稱：『（工務課人員出外考察，是否要填寫差單
　　？）只要有出去，一定要填寫差單，從我進來工作，一直都
  　是要填寫差單』、『（填寫差單是否要申請差旅費？）不是
    ，主要是技士要出外工程會勘，要掌握他們行蹤，以防發生
    突發狀況得以聯絡』、『（出外考察，除了填寫差單，尚須
    填寫何資料？）如果出差要填差單與出差登記簿，登記簿是
    放在課長的桌上。外出有另外的公出簿，也是放在課長的桌
    上。只要有外出，就要填寫公出簿』、『就我自己而言，（
    就算出去地點在永康市）我還是會填寫差單與登記簿』、『
    （課長或是與課長出去的人員，是否要寫差單？）要』（見
    第一審卷第一宗第三一四頁、第三一五頁），同課技術單工
    郭毓娟亦證稱：『（工務課的人員外出是否要填寫公出簿？
    ）單工技士要填寫公出簿，通常遠地都會寫。如果在永康市
    內，也是會寫，如果工地不遠，雖然不寫差單，但還是會寫
    公出單』、『（填寫公出單、差單之作用？）是要告知長官
    ，隨時追蹤』、『（科長或司機要出去，是否要填寫差單、
    公出單？）應該要寫』（見第一審卷第一宗第三一七頁、第
    三一八頁），同課技術單工陳春福並證陳：『（你出去時是
    否會填寫出差單？）會。不管遠近，出去就寫』（見第一審
    卷第一宗第三二０頁）各等語，陳淑雅、郭毓娟及陳春福所
    證似與張清次、王峻明前開證詞不相符合，則張清次、王峻
    明所陳是否屬實？仍值深入研求。」云云。然關於證人丁○○任職永康市公所期間因公務外出，是否需填寫差旅單部份
    ，據臺南縣政府九十六年十月五日府行事字第０九六０二０
    九八０七號函稱：「本縣鄉鎮（市）公所臨時人員之僱用及
    管理，係屬鄉鎮（市）公所地方首長自治權責，臨時人員僱
    用後有關差勤管理，其因公務外出是否需寫差旅單，由鄉鎮
    （市）公所依本權責自行辦理。」（見本院更三卷第二三九
    頁），即臨時人員因公外出是否需寫差旅單是由永康市公所
    依權責自行辦理。再依臺南市永康市公所九十六年十月十八
    日所人事字第０九六００三九０四一號函示：「因處理公務
    須離開服務機關惟時間不長且無連續性者，其差勤管理多用
    『公出』登記，本所臨時人員如上述情形，須填寫公出登記
    簿，經單位主管核准後始得離開，不涉及差旅費之報支，毋
    用填寫差旅單。」（見本院更三卷第二四一頁），亦即臨時
    人員出差因無差旅費可請領，僅須「公出登記」，毋須填「
    差單」（據被告戊○○稱：「公出登記」係單位主管管理，
    「差單」則由人事單位管理），是被告戊○○所辯丁○○是
    臨時單工不可領取津貼，故無差單紀錄等語，確屬實情。永
    康市公所人事主任張清次、工務課長王峻明於本院更一審證
    實：丁○○係臨時單工，不可領取津貼，故而無差單紀錄（
    見本院更一卷第一六六、一六八頁），自屬有據。工務課技
    術單工陳淑雅、郭毓娟、陳春福證述彼等因公外出，需寫差
    旅單，乃彼等係編制內在職人員，非如丁○○僅係臨時單工
    之故，即張清次、王峻明所證述者為臨時人員之出差，陳淑
    雅、郭毓娟、陳春福所證述者則係編制內在職人員之出差，
    二者迥然不同之情況，自無是否相符合之問題，最高法院質
    疑二者之差異，顯屬誤解。原審所調取之永康市市公所九十
    年四至十月間工務課七本差單紀錄，無丁○○出差單，尚不
    能遽認丁○○並未在永康市公所工務課任職。
九、綜上所述，丁○○於台南縣調查站及檢察官偵查中供述，與
    事實不符，不具較可信特別情況，自不能採為被告戊○○不
    利證據。公訴人起訴戊○○以聘請丁○○擔任工務局臨時單
    工名義，以市公所公款僱用丁○○擔任其競選立法委員助選
    員，犯有圖利罪嫌，尚屬不能證明。然公訴人認該部分與論
    罪部分有連續犯裁判上一罪關係，乃不另為無罪判決諭知。
丁、被告丙○○部分：
一、公訴意旨略以：丙○○自七十六年一月十六日起擔任永康市
    市公所出納，係依據法令從事公務人員，戊○○（八十三年
    三月一日起擔任台南縣永康市市長）主管綜理全市事務，含
    永康市公用財產管理使用及臨時單工聘任。丙○○竟與戊○○基於圖利戊○○共同犯意聯絡，明知台南縣政府頒佈「台
    南縣縣有財產管理自治條例」規定，公用財產應依預定計畫
    及規定用途或事業目的使用，非基於事實需要，並報經縣政
    府核准，不得變更用途，另作他用，竟未報經台南縣政府核
    准，於九十年六月間，知悉設於台南縣永康市○○○路六五
    三巷二號永康市舊圖書館休館中，戊○○即向不知情圖書館
    管理人員吳水旺索取圖書館鑰匙，吳水旺鑑於尚有圖書設備
    未搬遷及圖書館開放學生自修至九十年七月底，故於九十年
    七月底，始將台南縣永康市舊圖書館三樓鑰匙，交給戊○○
    所指定丙○○。丙○○於九十年九月下旬，即聯繫九如通訊
    行負責人吳榮宗，將原設在台南縣永康市○○○路六五一號
    電話線，遷移至永康市舊圖書館三樓，待吳榮宗遷移電話線
    施工完畢，丙○○即將永康市舊圖書館三樓鑰匙，交予陳柏
    村，戊○○、丙○○即於九十年九月廿六日起，利用永康市
    舊圖書館三樓休館閒置機會，使用該圖書館三樓，作為戊○○參選立法委員競選處所，供鄭金釵、李林玉金、呂冠儀等
    人，撥打電話予台南縣選民作為電話拜票。嗣於九十年十一
    月十五日，因臺灣臺南地方法院檢察署檢察官，勘查民眾檢
    舉附近竊電情事，意外發現上情，戊○○、丙○○、陳柏村
    始停止使用該處，致戊○○減省水費廿二元及租借同等面積
    場地費用一萬二千九百九十五元支出，合計圖得不法利益一
    萬三千零十七元。因認被告丙○○涉有貪污治罪條例第六條
    第四款罪嫌云云。
二、公訴意旨認，被告丙○○涉有前揭犯行，無非以：被告丙○○一直是直接參與共同被告戊○○競選事宜，該舊圖書館三
    樓鑰匙，亦係由圖書館管理人員吳水旺交給丙○○，且被告
    丙○○為永康市公所出納，對於該舊圖書館，應明知不得變
    換私用或借給他人使用等情。訊據上訴人即被告丙○○堅決
    否認有圖利犯行，辯稱：戊○○係伊上司，伊均聽從戊○○
    指示辦理云云。
三、按犯罪事實，應依證據認定之，無證據不得認定犯罪事實，
    刑事訴訟法第一百五十四條第二項，定有明文。又刑事訴訟
    法第一百六十一條已於九十一年二月八日修正公布，修正後
    同條第一項規定：檢察官就被告犯罪事實，應負舉證責任，
    並指出證明方法。本件雖係檢察官於上開規定修正公佈前起
    訴，然基於程序從新法理，自應適用該規定，合先敘明。因
    此檢察官對於起訴犯罪事實，應負提出證據及說服實質舉證
    責任。倘其所提出證據，不足為被告有罪積極證明，或其闡
    明證明方法，無從說服法官以形成被告有罪心證，基於無罪
    推定原則，即應為被告無罪判決諭知（最高法院九十一年度
    台上字五五九七號、九十二年台上字第一二八號、第七一一
    號判決參照）。足見刑事訴訟法修正後，檢察官對於起訴犯
    罪事實，應負實質舉證責任，其所提證據證明力必須達於使
    法院確信起訴犯罪事實為真實程度，倘其證明力尚未達到此
    程度，而有合理懷疑存在者（最高法院年七十六年台上字第
    四九八六號判例參照），既無從說服法官以形成被告有罪心
    證，即係未盡其舉證責任，基於無罪推定及被告無自證己罪
    原則，即應為被告無罪判決諭知。
四、公訴意旨認被告丙○○有參與被告戊○○競選立法委員競選
    活動，並使用該舊圖書館三樓等情，固為渠所坦承。而公訴
    人認被告丙○○涉有上開圖利罪嫌，無非以：丙○○於偵查
    中供稱，伊自五十九年起，即進入永康市公所服務，一直都
    在財政課服務；陳柏村是戊○○競選總部人員，市長戊○○
    曾交待有關競選總務事宜，要伊多加配合，所以陳柏村向伊
    請款，伊亦直接支付予他，此次陳柏村要拿圖書館鑰匙，伊
    亦不疑有他，直接將鑰匙交給他，讓他使用該圖書館進行電
    話拜票；戊○○於九十年九月七日，曾匯四百萬元至永康農
    會伊帳戶，由伊負責保管，其間共支付三百六十六萬九千六
    百十八元作為競選費用等語（見一三二六八號偵查卷第四十
    九頁背面至五十二頁背面），為論罪依據。惟起訴意旨認，
    被告丙○○所犯貪污治罪條例第六條第四款罪嫌，其前提應
    為被告丙○○，與共同被告戊○○基於圖利戊○○共同犯意
    聯絡，對於台南縣政府頒佈「台南縣縣有財產管理自治條例
    」規定，公用財產應依預定計畫及規定用途或事業目的使用
    ，非基於事實需要，並報經縣政府核准，不得變更用途，另
    作他用，被告丙○○明知被告戊○○，未經永康市公所正式
    租用程序，未給付租金，無償使用該圖書館三樓場地，作為
    其競選總部秘密處所，及供服務小姐打電話拜票場所等情。
五、然查，被告丙○○何以明知上情，起訴意旨，未有隻字片語
    論述；且被告丙○○雖為永康市公所出納，但並非財產管理
    人員，有永康公所九十四年三月廿四日所財字０九四００一
    ０四九二號函示：「林員於本所服務期間，未曾擔任過財產
    管理業務」等語，有服務證明書在卷足憑（見本院更一卷第
    八十二、八十三頁），復據財政課長乙○○證稱：「（你任
    財政科（課）長時，丙○○之職務為何？）他自五十八年十
    二月一日到任後即一直任出納工作。」「（出納工作與公所
    之公產之管理有無關係？）毫無關聯，這不是出納主辦之業
    務，另有主辦人。」「（公所財產中之舊圖書館之出租、出
    借、租金部分與丙○○有無關係？）無關係，永康市公所之
    公產管理，由二單位管理，辦公廳舍包括圖書館，由秘書處
    之總務負責管理，現秘書處改為行政課總務，土地部分由財
    政課管理，經辦人不是丙○○。」「（公所內員工之工作有
    無輪調制度，丙○○是否有協辦過其出納外之工作？）沒有
    工作之輪調制度。丙○○也無經辦或協辦過其他之工作。」
    「（台南縣政府規定台南縣有財產管理自治條例，鄉公所之
    人員是否均需研究？）丙○○不需要了解，除經辦人及協辦
    人外，其他人不需要了解。」「（舊圖書館如何使用，丙○○是否可管理使用？）舊圖書館由總務管理，出納是財政課
    　，二者工作無關聯。」「（丙○○任出納三十幾年，若上
    級主管交代之事項包括私人事項，丙○○是否會接受？）若
    未違背法令規定，均會辦理，若私人工作，在不影響工作之
    下，會在公餘幫忙。」（見本院更三卷第一四二、一四三頁
    ），證述被告丙○○任職以來，均擔任出納職務，公所財產
    中之舊圖書館之出租、出借、租金部分與丙○○業務無關係
    。故而被告丙○○既未曾擔任過永康鄉公所財產管理相關業
    務，就與其業務無關之市公所財產該如何管理之法令，自無
    法熟悉，即不能僅因其於市公所工作近三十年，即推定其理
    應知悉市公所管理業務，是尚難證明被告丙○○對於台南縣
    政府頒佈「台南縣縣有財產管理自治條例」規定，公用財產
    應如何依預定計畫及規定用途或事業目的使用等，有所知悉
    。又被告丙○○亦否認對於市公所財產能否出租借、有無出
    租借等業務有所知悉，從而被告丙○○對於被告戊○○是否
    合法使用上揭永康市舊圖書館三樓乙事，自難遽認被告丙○○理應知悉。況被告戊○○自八十三年三月一日起，擔任台
    南縣永康市市長，主管綜理全市事務，依社會一般認識，市
    長自有使用上揭舊圖書館之權，至市長有否經正式租用程序
    ，有無給付租金，實非他人所得瞭解，自難因被告丙○○有
    參與被告戊○○競選活動，曾代戊○○支付競選費用，即遽
    論渠明知被告戊○○未經永康市公所正式租用程序，未給付
    租金，無償使用該舊圖書館，具有圖利犯意。
六、證人丁○○雖證稱：「（戊○○）競選總部之開銷，則是由
    陳柏村直接向被告丙○○請款。」（見一三二六八號偵查卷
    第四十八頁），證人陳柏村亦證稱：「（競選總部財務支出
    何人負責？）有人請款，發票拿來，晚上我就交給丙○○，
    沒有交給其他人」（見一審卷(一)第一五六頁），證述被告丙○○亦為戊○○競選總部支付款項，且據被告丙○○於偵查
　　中坦承為戊○○競選總部出納，並供稱：「陳柏村是戊○○
 　 競選總部人員，市長戊○○曾交待有關競選總務事宜，要伊
    多加配合，所以陳柏村向伊請款，伊亦直接付給他。」（見
　　一三二六八號偵查卷第五十二頁），因市長戊○○交待幫忙
  　競選總務事宜，乃為戊○○競選總部出納付款，可見係單純
    為戊○○競選總部管帳而已。而被告丙○○於偵查中再供稱
    ：「陳柏村是戊○○競選總部人員，．．此次陳柏村要拿圖
    書館鑰匙，伊亦不疑有他，直接將鑰匙交給他，讓他使用該
    圖書館進行電話拜票。」等語（見一三二六八號偵查卷第五
    十二頁），陳柏村係戊○○競選總部助選人員向被告丙○○
    拿取圖書館鑰匙，使用該圖書館進行電話拜票事宜，業經判
    決無罪確定（見本院更二卷第十九頁背面所附本院上訴審判
    決），是該部分，自無法作為被告丙○○不利論據。
七、又被告戊○○使用舊圖書館期間，縱有如附表一、二所示部
    分水電費用，係由市公所公款支付，被告丙○○因擔任出納
    業務關係，論理上應有所知悉，然永康市舊圖書館三樓所應
    支付之水電費，依卷附永康鄉公所請款資料，係由承辦人員
    將應請領款項多筆一併簽辦（即包含於某項科目下），而非
    單筆簽辦，且請領項目及金額，並無法一眼望之可知係舊圖
    書館之水電費，自難認被告丙○○有所知悉舊圖書館之水電
    費係由市公所公款支付，而為不利於被告丙○○之認定。故
    而，被告丙○○因同時擔任被告戊○○競選總部之出納，於
    客觀上有協助被告行為，然因被告丙○○主觀上無法明知或
    可得而知被告戊○○使用舊圖書館三樓之行為為犯罪行為，
    則被告丙○○對於被告戊○○犯罪自無共同之認識，或有幫
    助他人犯罪之意思，被告丙○○自難遽認成立共同正犯或幫
    助犯。
八、至最高法院更二審發回意旨指稱：「(1)被告丙○○自五十八
    年十二月一日至七十四年七月五日止，長達十五年期間，先
    後擔任永康市公所雇員與書記職務，工作項目為：出納業務
    ，包括『各項租費』與稅單銷號、公庫存款收支等業務，有
　　台南縣永康市公所丙○○服務證明書在卷可參。(2)即被告丙○○於偵查中亦供承：其自五十九年起，一直在永康市公所
    財政課任職等語（見一三二六八號偵查卷第四十九頁）。(3)
    則被告丙○○迄九十年十一月十五日止，顯已在永康市公所
    財政課任職，達三十年以上，自應瞭解公有財產使用、出租
    、出借等程序，對『台南縣縣有財產管理自治條例』法令，
    豈有不知之理！」最高法院更三審發回意旨指稱：「丙○○
　　於調查站詢問時已供陳：『戊○○於九十年九月七日曾匯四
  　百萬元至永康農會．．丙○○帳戶，由我負責保管，其間共
    支付三百六十六萬九千六百十八元，作為競選費用．．』（
    見偵字第一三二六八號卷第五十二頁正、反面），嗣於警詢
    、偵查及第一審又陳稱：『（《永康市舊圖書館》三樓休館
    後水電費如何核銷？）還是（永康）市公所支付費用，在總
    務那裡請款，我這裡付費』、『（打電話小姐係你以每小時
    八十元僱用，由你付錢的？）是的，市長有錢放在我處』、
    『（水、電費請款程序由你付錢？程序如何？）是的。審核
    人員是在憑證上蓋章的人』、『（在永康市公所擔任何職務
    ？）出納，已將近三十年』、『（出納工作，平時要處理何
    事務？）支出、開支票、員工薪水』、『（市公所內部單位
    的水電費是否你繳納？）由業務單位上簽呈，呈上級機關簽
    出來後，由出納開支票去電力公司或自來水公司繳納』、「
    他（指戊○○）把存摺放我那裡，我會將支出明細列單讓他
    過目，看要如何付款。商人請款，陳柏村簽章，再經我詢問
    戊○○後，由戊○○決定何時付款，如何付款，我會寫取款
    條經由戊○○蓋章』（見警卷第二頁反面；偵字第一三二六
    四號卷第五十七頁；第一審卷第一宗第一五０頁、第一五一
    頁）。證人即在永康市舊圖書館三樓打電話拜訪選民之呂冠
    儀亦證陳其應得之工資係由丙○○支付（見警卷第十三頁反
    面）。丁○○並證稱：『（戊○○）競選總部之開銷，則是
    由陳柏村直接向被告丙○○請款』（見偵字第一三二六八號
    卷第四十八頁）。證人陳柏村亦證稱：『（競選總部財務支
    出何人負責？）有人請款，發票拿來，晚上我就交給丙○○
    ，沒有交給其他人』（見第一審卷第一宗第一五六頁）各等
    語。如均不虛，則丙○○擔任永康市公所出納近三十年，並
    負責簽發支票繳納該公所各單位之水電費，又兼負戊○○競
    選立法委員期間之費用支出工作，並因記帳而深知競選費用
    支出之詳情，對戊○○有無報經台南縣政府同意而使用永康
    市舊圖書館三樓及是否自行支出使用該場地之租金、水電費
    ，能否諉為不知？」本院經查，雖卷附永康市公所服務證明
    書固記載：「林員自五十八年十二月一日至七十四年七月五
    日期間，工作項目為：出納業務，包括「各項租費」與稅單
    銷號、公庫存款收支等業務」等情。然經本院更二審，向永
    康市公所再次函詢：「被告丙○○於上開服務期間，其實際
    工作內容，究竟為何？」據該所覆稱：「上開證明書所載，
    林員工作內容，係依本所所定『職務說明書」填列，然林員
    實際是否承辦該證明書所列業務，可由該課主管視業務需要
    ，自行調配；工作項目『各項租費』，其中『租』部分，係
    指市有財產出租，所應辦理訂立契約換約、開立繳款書及繳
    款後銷號等項；而『費』部分，則指工程受益費，由工務單
    位造徵收清冊，財政部門負責開立繳款書及銷號、催繳等工
    作，經電話訪詢，當時於該期間，擔任財政課長乙○○稱：
    林員並未主辦或協辦上開租費及公產（指公有財產使用出租
    出借等）業務，而另有其他承辦人員《最高法院指摘：『上
    開乙○○之電話中供述，係屬審判外之陳述，是否具證據能
    力而得採為判決之基礎？』業據乙○○於本院更三審到庭證
    實，當時答覆之內容實在，見本院更三卷第一四四頁，則上
　　開乙○○之電話中供述，得採為證據》。」等語；並函覆稱
  　：「租金收入部分，因件數不多，銷號只由主辦人員負責，
    另台南縣政府所頒佈『台南縣縣有財產管理自治條例』規定
    ，係於八十九年十二月卅日制定公布施行，對該法令應否瞭
    解研知，非公產業務承辦人員本所並無要求。」等語，有台
    南縣永康市公所九十五年二月十五日所財政字第○九五○○○三八八九號函在卷可憑（見本院更二卷第一○○、一○一
    頁）。依上所述，被告丙○○顯未承辦上開租費及公產業務
    。故尚難以永康市公所服務證明書所載內容，遽認被告丙○○有辦理系爭圖書館出租或出借等業務。則被告丙○○既未
    曾擔任過市公所財產管理相關業務，就市公所財產該如何管
    理之法令，不能僅因其於市公所工作近三十年，即推定其理
    應知悉市公所管理業務，從而被告丙○○對於市公所財產能
    否出租借、有無出租借等業務，依其職掌不但無法知悉，且
    依其職務經驗亦無法推知，是被告丙○○對於被告戊○○是
    否合法使用上揭永康市舊圖書館三樓乙事，應係無從知悉。
    被告丙○○同時擔任被告戊○○競選總部之出納，對於被告
    戊○○使用舊圖書館三樓之行為為犯罪行為，亦無犯罪共同
    之認識，詳如前述。從而，自難以上開服務證明書記載，而
    為被告丙○○不利認定，併此敘明。
八、綜上各情，相互參酌，依起訴意旨，尚難據以確信上開待證
    構成要件事實為真，其證據尚有不足，並存有合理懷疑；此
    外檢察官復未能舉出其他積極證據，足資證明被告丙○○，
    明知被告戊○○未經永康市公所正式租用程序，未給付租金
    ，無償使用該圖書館三樓場地，作為其競選總部秘密處所，
    及供服務小姐打電話拜票之用。原審未加詳查，即遽對被告
    丙○○論罪科刑，尚有未洽。被告丙○○上訴意旨，指摘及
    此，為有理由。原判決關於被告丙○○部分，自應由本院撤
    銷改判，改為諭知被告丙○○無罪，以昭公允。
據上論斷，應依刑事訴訟法第三百六十九條第一項前段、第三百
六十四條、第二百九十九條第一項前段、第三百零一條第一項，
修正後貪污治罪條例第二條、第六條第一項第四款、第十二條第
一項、第十七條，刑法第十一條前段、第二條第一項但書、第五
十九條、第三十七條第二項，中華民國九十六年罪犯減刑條例第
二條第一項第三款、第七條，判決如主文。
本案經檢察官郭珍妮到庭執行職務。
中　　華　　民　　國　　96　　年　  12    月　　12  　日
　　　            刑事第一庭審判長法官　蔡　長　林
      　　　　　　　　　　　　　　法官　王　明　宏
　　　                            法官　夏　金　郎
以上正本證明與原本無異。
如不服本判決，應於收受本判決後十日內向本院提出上訴書狀。
其未敘述上訴理由者並得於提起上訴後十日內向本院補提理由書
狀（均須按他造當事人之人數附繕本）「切勿逕送上級法院」。
　　　　　　　　　　　　　　　　書記官　李　培　薇
中　　華　　民　　國　　96　　年　  12    月　　13  　日
附錄本案論罪科刑法條全文：
貪污治罪條例第六條第一項第四款：
  有下列行為之一者，處五年以上有期徒刑，得併科新台幣三千
萬元以下罰金：四對於主管或監督之事務，直接或間接圖私人不
法之利益者。
附表一：水費
┌──┬─────┬────┬───┬──────────┐
│收費│計費期間  │應繳金額│繳費者│備註                │
│月分│          │        │      │                    │
├──┼─────┼────┼───┼──────────┤
│八月│90.07.05～│    10元│永康市│八月一日之水費    │
│    │90.08.01  │(279元) │公所  │【計算式：279×1/28 │
│    │          │        │      │＝9.9≒10】         │
│    │          │        │      │偵字13268卷第48頁 │
├──┼─────┼────┼───┼──────────┤
│九月│90.08.03～│    65元│永康市│偵字13268卷第49頁   │
│    │90.09.01  │        │公所  │                    │
├──┼─────┼────┼───┼──────────┤
│十月│90.09.03～│    87元│永康市│偵字13268卷第50頁   │
│    │90.10.01  │        │公所  │                    │
├──┼─────┼────┼───┼──────────┤
│十一│90.10.04～│    80元│戊○○│繳費日期90.11.16  │
│月  │90.11.01  │        │      │原審卷(一)第92頁    │
├──┼─────┼────┼───┼──────────┤
│十二│90.11.02～│    50元│戊○○│繳費日期90.11.16，│
│月  │90.12.01  │(50元)  │      │故計費期間雖仍列如前│
│    │          │        │      │，但實際繳納金額即為│
│    │          │        │      │90.11.02至90.11.15期│
│    │          │        │      │間水費              │
│    │          │        │      │原審卷(一)第92頁    │
├──┴─────┴────┴───┴──────────┤
│被告使用期間（90.08.01至90.11.15）水費共計二百九十二元  │
└────────────────────────────┘
附表二：電費
┌──┬─────┬────┬───┬──────────┐
│收費│計費期間  │應繳金額│繳費者│備註                │
│月分│          │        │      │                    │
├──┼─────┼────┼───┼──────────┤
│九月│90.07.02～│  3310元│永康市│用電度數2064      │
│    │90.08.31  │(6620元)│公所  │08.01至08.31之電費│
│    │          │        │      │【計算式：6620×    │
│    │          │        │      │30/60＝3310】       │
│    │          │        │      │偵字13268第17頁   │
├──┼─────┼────┼───┼──────────┤
│十一│90.09.01～│  5073元│戊○○│用電度數1768      │
│月  │90.10.30  │        │      │繳費日期90.11.16  │
│    │          │        │      │原審卷(一)第90頁    │
├──┼─────┼────┼───┼──────────┤
│一月│90.11.01～│   653元│戊○○│11.01至11.15用電度│
│    │91.01.04  │(1356元)│      │  數284（總用電590）│
│    │          │        │      │11.01至11.15之電費│
│    │          │        │      │【計算式：1356×    │
│    │          │        │      │284/590＝652.7≒653 │
│    │          │        │      │繳費日期91.01.14  │
│    │          │        │      │原審卷(一)第91頁    │
├──┴─────┴────┴───┴──────────┤
│被告使用期間（90.08.01至90.11.15）電費共計九千零三十六元│
└────────────────────────────┘
